臺北高等行政法院判決
　　　　　　　　　　　　　　　　　　 96年度簡字第00297號
原　　　告　甲○○
被　　　告　財政部臺北市國稅局
代　表　人　許虞哲（局長）
訴訟代理人　乙○○
　　　　　　丙○○
上列當事人間因綜合所得稅事件，原告不服財政部中華民國95年
6 月22日台財訴字第09500188340 號（案號：00000000）訴願決
定，提起行政訴訟。本院判決如下：
    主  文
原告之訴駁回。
訴訟費用由原告負擔。
    事  實
壹、事實概要：
    原告之配偶陸家鳴民國（下同）87、88及89年度綜合所得稅
    結算申報，列報原告對洽響樂團之捐贈扣除額分別為新台幣
    （下同）200,000 元、200,000 元及150,000 元，被告初查
    以原告未能提示其配偶對該樂團捐贈之資金流程及其他相關
    證明，乃否准認列，核定87年度綜合所得總額為5,659,680
    元，淨額為4,763,115 元、發單補徵66,676元（其中剔除上
    述捐贈部分之補徵金額為60,000元）；88年度綜合所得總額
    為4,854,288 元，淨額為4,096,982 元，發單補徵60,000元
    ；及89年度綜合所得總額為5,108,678元，淨額為4,285,522
    元，發單補徵45,181元（其中剔除上述捐贈部分之補徵金額
    為45,000元）。原告不服，申請復查，經被告以95年2 月23
    日財北國稅法字第0950204023號復查決定（下稱原處分）駁
    回，提起訴願，復遭財政部決定駁回，遂向本院提起行政訴
    訟。
貳、兩造聲明：
一、原告聲明：求為判決
(一)、訴願決定及原處分均撤銷。
(二)、訴訟費用由被告負擔。
二、被告聲明：求為判決如主文所示。
參、兩造之爭點：
一、原告主張之理由：
(一)、所得稅法立法旨意，採行累進稅率以縮短貧富差距，而依據
    整體經濟學原理，關於提昇人文、經濟水平之文化公益捐贈
    ，可以列舉扣除，為現行所得稅法第17條第1 項第2 款第2
    目第1 小目所明定。洽響樂團是台北市文化局合法立案登記
    之文化表演團體，設有表演排練場，經常在有外國觀眾之場
    合為傳統公益演出，原告87、88、89年度捐贈洽響樂團，已
    經被告審核認定符合所得稅法令規定，有發給原告核定書在
    案，然而財政部未依行政程序、未經宣導下，逕行發布92年
    6 月2 日台財稅字第0920454121號令，將傳統演藝團體屬性
    定為營利事業，突然追溯87、88、89年度不准捐贈，乃違背
    法令頒布程序及適用原則。
(二)、全球化WTO 時代，世界各國皆效法南韓，全力扶植傳統音樂
    與戲劇，創造國民就業與經濟產值之際，財政部發現上述92
    年6 月2 日台財稅字第0920454121號命令背道而馳，已於94
    年9 日9 日發布台財稅字第094004567370號函，更為恢復捐
    贈表演團體可以列舉扣除，按洽響樂團自85年創立迄今，連
    續10年以上始終維持政府合法立案登記表演團體，其追溯不
    准原告捐贈表演團體於法不合。
(三)、原告被追溯87、88、89年度不准捐贈，經過復查、訴願，被
    告駁回理由，以原告先行自銀行提款之日期、金額，與取得
    表演團體捐款收據上所載日期、金額未在相同一天、相同金
    額為由不准捐贈，不符事實，按原告87、88、89年度都在各
    年度內提領金額所為捐贈，原告取得收據日期、金額，87年
    12月11日200,000 元，88年5 月17日200,000 元，89年4 月
    25日150,000 元與原告先行自銀行提前提款之日期，分別為
    87年2 月6 日200,000 元，88年2 月5 日200,000 元，89年
    2 月2 日201,600 元（原告誤載為201,000 元）等，被告不
    准原先認定捐贈列舉扣除，毫無法令依據，令人難以信服。
二、被告主張之理由：
    原告所檢附之捐贈收據，87年度捐贈金額為200,000 元，捐
    贈日期為87年12月11日；88年度捐贈金額200,000 元，捐贈
    日期為88年5 月17日；89年度捐贈金額150,000 元，捐贈日
    期為89年4 月25日，原告雖提示臺灣中小企業銀行活期儲蓄
    存款存摺影本，其提現日期及金額分別為87年2 月6 日200,
    000 元，88年2 月5 日200,000 元及89年2 月2 日201,600
    元，惟其現金提款日期與捐贈收據日期相距久遠，金額亦未
    能全然吻合，難以證明該提款用途與系爭捐贈有關，從而被
    告原核定否准認列87、88及89年度系爭捐贈扣除額200,000
    元、200,000 元150,000 元，並無不合。
    理  由
甲、程序方面：
一、本件係關於稅捐課徵事件涉訟，所核課之稅額在新台幣（下
    同）20萬元以下之事件，依行政訴訟法第229 條第1 項第1
    款規定，應適用簡易程序（行政訴訟法第229 條第1 項所定
    適用簡易程序之數額3 萬元，業經司法院以92年9 月17日院
    台廳行一字第23681 號令增至20萬元，並定於93年1 月1 日
    實施）；本院並依同法第233 條第1 項規定，不經言詞辯論
    逕行判決。
二、本件行政訴訟起訴後，被告原代表人由張盛和變更為許虞哲
    ，有行政院95年8 月23 日 院授人力字第0950023637號令影
    本在卷可憑，茲據繼任者於95年8 月31日具狀聲明承受訴訟
    ，核無不合，應予准許。
三、按人民因中央或地方機關之違法行政處分，認為損害其權利
    或法律上之利益，經依訴願法提起訴願而不服其決定者，得
    向高等行政法院提起撤銷訴訟；又訴願人以外之利害關係人
    ，認為訴願決定損害其權利或法律上之利益者，得向高等行
    政法院提起撤銷訴訟，此觀行政訴訟法第4 條第1 項、第3
    項定有明文。次按「納稅義務人之配偶，及合於第十七條規
    定得申報減除扶養親屬免稅額之受扶養親屬，有前條各類所
    得者，應由納稅義務人合併報繳。」行為時所得稅法第15條
    著有規定。本件原告為訴外人陸家鳴之配偶，不服被告對其
    配偶陸家鳴所為之87至89年度綜合所得稅之課稅處分，提起
    本件行政訴訟。經查，上開行政處分雖係對訴外人陸家鳴為
    之，然原告為彼配偶，合併申報同年度之綜合所得稅，乃該
    處分之法律上利害關係人，而具備提起本件行政訴訟之當事
    人適格，合先敘明。
乙、實體方面：
一、按「按前三條規定計得之個人綜合所得總額，減除左列免稅
    額及扣除額後之餘額，為個人之綜合所得淨額：一、免稅額
    ．．．。二、扣除額：納稅義務人就左列標準扣除額或列舉
    扣除額擇一減除外，並減除特別扣除額：(一)標準扣除額．．
    ．。(二)列舉扣除額：：1 、捐贈：對教育、文化、公益、慈
    善機構或團體之捐贈總額最高不超過綜合所得總額百分之二
    十為限。．．．。」行為時所得稅法第17條第1 項第2 款第
    2 目第1 小目定有明文。
二、兩造不爭之事實：
    原告之配偶陸家鳴87、88及89年度綜合所得稅結算申報，列
    報原告對洽響樂團之捐贈扣除額分別為200,000元、200,000
    元及150,000 元，被告初查以原告未能提示其配偶對該樂團
    捐贈之資金流程及其他相關證明，乃否准認列，核定87年度
    綜合所得總額為5,659,680 元，淨額為4,763,115 元、發單
    補徵66,676元（其中剔除上述捐贈部分之補徵金額為60,000
    元）；88年度綜合所得總額為4,854,288 元，淨額為4,096,
    982 元，發單補徵60,000元；及89年度綜合所得總額為5,10
    8,678 元，淨額為4,285,522 元，發單補徵45,181元（其中
    剔除上述捐贈部分之補徵金額為45,000元）。原告不服，迭
    經復查、訴願均遭駁回等事實，有被告88、89年度綜合所得
    稅核定稅額繳款書；87、88、89年度綜合所得稅申報核定通
    知書、87年度綜合所得稅結算申報書、原告復查申請書、如
    事實概要所述之復查決定書及財政部95年6 月22日台財訴字
    第09500188340 號訴願決定書影本附卷可稽（見原處分卷第
    2-11、16-18 、20-32 、37頁；本院卷第8-11頁）可稽，自
    堪信為真實。
三、原告循序提起本件行政訴訟，主張：其87、88、89年度捐贈
    洽響樂團，已經被告審核認定符合所得稅法令規定，然而財
    政部逕行發布92年6 月2 日台財稅字第0920454121號令，將
    傳統演藝團體屬性定為營利事業，突然追溯87、88、89年度
    不准捐贈，乃違背法令頒布程序及適用原則。復於94年9 日
    9 日發布台財稅字第094004567370號函，更為恢復捐贈表演
    團體可以列舉扣除，是被告追溯不准原告捐贈表演團體於法
    不合云云。
四、本院之判斷：
(一)、按當事人主張有利於己之事實者，就其事實有舉證之責任，
    民事訴訟法第277 條前段定有明文，依行政訴訟法第136 條
    之規定，上開規定為行政訴訟程序所準用。又按負擔處分之
    要件事實，基於依法行政原則，為原則事實者，依上開之規
    定，固應由行政機關負舉證責任，惟限制、減免處分內容，
    如所得稅之寬減及免稅之要件事實，係例外事實，則應由納
    稅義務人負舉證責任，是納稅義務人必須確實證明具有捐贈
    之事實，始得依前述規定享有減稅之優惠，此觀諸改制前行
    政法院36年判字第16號判例所示：「當事人主張事實須負舉
    證責任，倘其所提出之證據不足為主張事實之證明，自不能
    認其主張之事實為真實。」意旨自明。
(二)、原告就其主張有捐贈洽響樂團之事實，固提出該樂團名義書
    開立之收據3 紙為憑。惟前開收據為私文書，其內容之真實
    性尚待其他佐證證實。如前所述，原告之配偶陸家鳴87、88
    及89年度綜合所得稅結算申報，列報原告對洽響樂團之捐贈
    扣除額分別為200,000 元、200,000 元及150,000 元；然觀
    諸原告提出之收據記載，其捐贈日期依序分別為87年12月11
    日、88年5 月17日、89年4 月25日（見本院卷第85、87、89
    頁該等收據影本）；而原告所舉之資金來源竟係於87年2 月
    6 日、88年2 月5 日、89年2 月2 日分別提領時200,000 元
    、200,000 元及201,600 元之提款記錄（見原處分卷第41至
    46頁原告配偶陸家鳴於復查階段時所提示原告臺灣中小企業
    銀行01888-4 帳戶記載），核200,000 元、150,000 元金額
    非微，原告何以早於2 個月甚或10個月前即為捐贈金額之提
    領，實與常情有違。遑論原告配偶陸家鳴於復查申請時，自
    承其87年12月11日捐款係以存入洽響樂團帳戶方式給付，有
    復查申請書在卷可憑（見原處分卷第37頁），而原告經本院
    詢其如何交付系爭捐款時卻陳稱：「都是現金交付，交給洽
    響樂團的一位楊先生，他每次都來募捐，我就給他…」等語
    在卷（見本院卷第80頁），益徵原告有否交付上述捐款實值
    懷疑。而洽響樂團負責人楊熾坤雖出具書面為如所開立收據
    內容同一之說明，並提出該樂團於收據所載時日有上開現金
    存入台北銀行之資料，然原告資金來源既有上述瑕疵，則縱
    洽響樂團於收據所載上開時日有現金之收入，亦不足證係由
    原告交付。何況楊熾坤係書立本件捐款收據之人，苟有不實
    情事，其將負幫助逃漏稅及偽造文書罪嫌，而洽響樂團就系
    爭年度之帳簿已遺失，復經楊熾坤於本院94年度第4067號案
    中陳述明確（見該卷第117 頁），是在無帳簿供查核之情形
    下，自不足遽認楊熾坤上揭所為之說明屬實。此外，原告又
    未能再提出其他佐證以實其說，依前揭舉證責任分配原則，
    本件事實不明所生之不利益，自應歸屬於負舉證責任之原告
    負擔。故被告核定否准認列原告對洽響樂團之捐贈扣除額，
    揆諸前揭說明，於法並無不合。而原告既不能舉證系爭捐贈
    事實之存在，則洽響樂團是否為政府合法立案登記表演團體
    ，均無足為其有利之論據，爰併此敘明。
(三)、按「（第一項）稅捐之核課期間，依左列規定：一、依法應
    由納稅義務人申報繳納之稅捐，已在規定期間內申報，且無
    故意以詐欺或其他不正當方法逃漏稅捐者，其核課期間為五
    年。二、依法應由納稅義務人實貼之印花稅，及應由稅捐稽
    徵機關依稅籍底冊或查得資料核定課徵之稅捐，其核課期間
    為五年。三、未於規定期間內申報，或故意以詐欺或其他不
    正當方法逃漏稅捐者；其核課期間為七年。（第二項）在前
    項核課期間內，經另發現應徵之稅捐者，仍應依法補徵或並
    予處罰，在核課期間內未經發現者，以後不得再補稅處罰。
    」稅捐稽徵法第21條著有規定。查被告係於93年間向被告為
    上揭稅款之補徵，有上述綜合所得稅核定通知書及繳款書附
    於原處分卷可稽，乃未逾上述核課期間，是被告否准原告認
    列上述捐贈金額，自屬適法有據。原告認被告係據財政部92
    年6 月2 日台財稅字第0920454121號令而追溯上開年度否准
    認列系爭捐贈金額，有違背法令及適用原則云云，容有誤解
    ，實無可採。
五、綜上所述，原告之主張均無可採。從而被告否准認列系爭捐
    贈扣除額，於法並無不合，訴願決定予以維持，亦無違誤，
    原告猶執前詞，訴請撤銷，為無理由，應予駁回。
據上論結，本件原告之訴為無理由，爰依行政訴訟法第236 條、
第233 條第1 項、第98條第3 項前段判決如主文。
中　　華　　民　　國　　96　　年　 　4　　月　 19  　 日
                            第七庭  法  官  林玫君
上為正本係照原本作成。
本件以訴訟事件所涉及之法律見解具有原則性者為限，始得於本
判決送達後20日內向本院提出上訴狀並表明上訴理由，如已於本
判決宣示後送達前提起上訴者，應於判決送達後20日內補具上訴
理由（均按他造人數附繕本），且經最高行政法院許可後方得上
訴。
中　　華　　民　　國　　96　　年　 　4　　月　 19  　 日
　　　　　      　　　　　　　  　　書記官　黃明和
